臺灣高等法院刑事判決　　　　　　　　94年度上易字第1286號
上　訴　人　臺灣新竹地方法院檢察署檢察官
上　訴　人
即　被　告　乙○○
上列上訴人等因被告傷害等案件，不服臺灣新竹地方法院93年度
易字第475號，中華民國94年6月16日第一審判決（起訴案號：臺
灣新竹地方法院檢察署93年度偵字第1925號）及移送原審併案審
理（93年度偵字第4726、5419號），提起上訴，本院判決如下：
    主  文
上訴駁回。
    事  實
一、乙○○居住於新竹市○○路90號2樓，丁○○、丙○○夫妻
    則向新竹市○○路90號1樓房屋所有人甲○○租屋居住，二
    人係同棟公寓之上下樓層鄰居。詎乙○○於民國93年2月23
    日14時許，以丁○○、丙○○共同毀損其所有、置於該址1
    樓庭院內之木瓜樹2棵、花瓶2個為詞（乙○○指訴丁○○、
    丙○○毀損部分，業經臺灣新竹地方法院檢察署檢察官以93
    年度偵字第1925號處分不起訴），嗣即持曬衣用長型竹棍一
    根（未扣案，起訴書誤載為木棍），至丁○○上開租屋處圍
    牆內之庭院，見丁○○左手持照相手機對其拍照存證，竟起
    傷害他人身體及毀損他人物品之故意，持上述竹棍揮打丁○○之左手一次，致丁○○受有左手無名指挫傷之傷害，手持
    之照相手機亦因而掉落於地，致外殼毀損不堪使用，足以生
    損害於丁○○。
二、案經丁○○、丙○○訴由新竹市警察局第二分局報請臺灣新
    竹地方法院檢察署檢察官偵查起訴及移送併案審理。
    理  由
壹、有罪部分：
一、訊據上訴人即被告張子民雖坦承於上開時間進入新竹市○○
    路90號1樓前方圍牆內之庭院，惟否認有以曬衣用長型竹棍
    揮打丁○○及毀損丁○○照相手機之情，辯稱：其年紀很大
    ，不可能有力氣毆打丁○○，是丁○○夫妻與屋主于全己勾
    結云云。惟查：上述事實，業據證人即告訴人丁○○於原審
    指訴綦詳，證人即屋主甲○○之夫于全己於偵查中亦結證稱
    ：其於93年2月23日14時許，看見被告進入丁○○屋前庭院
    側方拿很多塊塑膠版上樓，沒多久又見被告下樓，手持棍子
    一根，站在門口指著丙○○，丁○○即以手機對被告拍照，
    被告見狀即持木棍將丁○○手機拍落地上等語（見偵查卷第
    6頁），雖證人于全己所述，被告持木棍一節，與卷附照片
    顯示被告係持長型竹棍，稍有誤認外，其餘與證人丁○○所
    述相符。此外，並有丁○○於93年2月23日就診之南門綜合
    醫院診斷證明書、震旦通訊服務單各一紙、手機毀損照片一
    張、被告進入丁○○住處大門庭院及手持長型竹棍照片4張
    附卷可稽（見偵查卷第12至15、17、71、72頁）。被告辯稱
    上開手持長型竹棍照片中，其手持者係繩子、布條云云，然
    顯與照片中所示係長型竹棍不符。又其另辯以：照片係偽造
    ，丁○○夫妻與屋主于全己勾結云云，無非係卸責之詞，本
    屬無稽，且告訴人丁○○業於93年10月間搬離上址，要無與
    丙○○甘冒誣告罪責而誣指被告犯罪之動機與必要；復觀之
　　告訴人丁○○因左手無名指挫傷就醫時間亦為93年2月23日
  　，足以認定其所受傷勢確係被告所打傷。本件事證明確，被
    告傷害及毀損犯行可以認定，應依法論科。
二、核被告所為，係犯刑法第277條第1項之傷害罪、同法第354
    條之毀損罪。其以一揮打告訴人丁○○之行為而同時觸犯上
    述二罪名，為想像競合犯，應從一重之傷害罪處斷，公訴意
    旨認被告所犯上開二罪，應予分別論罪併合處罰，顯有誤會
    。被告係民國6年2月15日生，有其年籍資料在卷可稽，為本
    件犯行時，已年滿87歲，爰依刑法第18條第3項規定，減輕
    其刑。
貳、無罪部分：
一、公訴意旨另以：被告於93年2月23日14時許，無故侵入告訴
    人丁○○、丙○○一樓住處圍牆內附連之庭院，嗣離開後旋
    又持一根長型竹棍再次無故侵入前述庭院內（其後被告另行
    起意犯傷害及毀損犯行，即如前開論罪科刑部分），因認被
    告此部分所為係犯刑法第306條第1項之無故侵入他人住宅附
    連圍繞之土地罪嫌。
二、按犯罪事實應依證據認定之，無證據不得認定犯罪事實；不
    能證明被告犯罪者，應諭知無罪之判決，刑事訴訟法第154
    條第2項、第301條第1項分別定有明文。又告訴人之告訴，
    係以使被告受刑事訴追為目的，是其陳述是否與事實相符，
    仍應調查其他證據以資審認，最高法院著有52年台上字第13
    00號判例足資參照。
三、刑法第306條第1項犯罪之成立，仍以行為人具有侵入他人住
    宅、建築物或附連圍繞之土地或船艦之故意為其主觀構成要
    件。查被告為告訴人丁○○上開住處前庭院（地號：新竹市
    ○○段000－0000號）之土地共有人，其應有部分為5分之1
    ，為被告所陳明，並有土地登記第二類謄本一份在卷可稽（
    見原審卷第77頁）。又被告於本院83年度上易字第1780號案
    件中，雖亦被訴無故侵入他人住宅附連圍繞之土地罪，然經
    本院以：該建物之2、3、4、5樓住戶均可通往一樓後院及前
    院，被告又係該土地共有人之一，而認被告所為難謂係非法
    侵入，而於判決內敘明不另為無罪諭知之旨，有上述刑事判
    決可考。且被告與新竹市○○路90號1樓屋主甲○○夫妻，
    就該屋前庭院之使用權限爭執多年，雙方就使用權之歸屬始
    終各執一詞，並未提起民事訴訟加以確認，就新竹市○○路
    90號建物之共有人間，是否對於庭院之使用有由1樓所有人
    專用之分管協議，亦乏積極證據足資證明。參以被告於警詢
    起即始終堅稱：其為共有人，有進入並使用該庭院之權限等
    語，尚難認其主觀上有侵入他人住宅附連圍繞土地之故意。
四、檢察官上訴意旨以：本件1樓圍牆內空地土地部分，業經原
    所有人甲○○於當初購買之時，經購買戶依據當時購屋交易
    習慣而協議長期專用使用中，且建築牆垣以為區隔，應有專
    用使用權，縱為共有人之一，但未經同意也不得擅自侵入；
    另觀諸被告先前多次與該址住戶糾紛，顯見被告刻意進入1
    樓圍牆內以宣洩不滿情緒，要難謂被告欠缺侵入他人住宅之
    故意。是原判決以被告為共有人，而就被告被訴無故侵入他
    人住宅部分諭知無罪，恐嫌速斷等詞。惟被告於本院94年11
    月11日審判時辯以：「這是公寓式住宅，大家都可以使用，
    我沒有犯罪。」被告主觀上認其係共有人得進入該庭院，尚
    難認其有侵入他人庭院之犯罪故意。此部分事實已明。檢察
    官、被告聲請傳喚甲○○作證，本院認無必要，附此敘明。
五、綜上所述，此部分除告訴人丁○○、丙○○之指訴外，查無
    積極之證據足認被告確有公訴意旨所指之無故侵入他人住宅
    附連圍繞土地之犯罪故意，本院無從形成被告有罪之確信，
    揆諸前揭說明，不能證明被告有此部分之犯罪。
、原審就有罪部分以被告罪證明確，適用刑法第277條第1項、
    第354條、第55條、第18條第3項、第41條第1項前段，罰金
    罰鍰提高標準條例第1條前段、第2條，並審酌被告年歲已高
    ，竟不思理性解決紛爭，且因告訴人丁○○住處前方庭院之
    使用糾紛，與屋主于全己、甲○○夫妻涉訟多年，復於82年
    間因毀損上址一樓後院缺口處之鐵柵，經本院以83年度上易
    字第1780號判處拘役20日確定，仍一再藉故挑生事端，妨礙
    無辜告訴人之居家安寧與人身、財產安全；惟念其所造成告
    訴人丁○○之傷勢輕微，所生財物毀損價值不高等一切情狀
    ，量處拘役伍拾日，並諭知易科罰金之折算標準。且說明被
    告犯罪用之竹棍一支並未扣案，且告訴人丁○○陳稱已遭被
    告於犯罪後隨即棄置屋外，堪認業已滅失，為免日後執行之
    困難，爰不為沒收之諭知。另詳予敘明移送原審併案審理之
    臺灣新竹地方法院檢察署93年度偵字第4726、5419號，與起
    訴部分，無裁判上一罪之關係，無從併予審判（原審漏未將
    卷宗予以退還）。經核其認定事實，適用法律於法均無不合
    ，量刑亦屬適當。就被告被訴無故侵入他人住宅附連圍繞之
    土地部分，以不能證明被告犯罪為由，諭知被告此部分無罪
    之判決，經核於法並無違誤。檢察官提起上訴，執前詞指摘
    原判決認事用法違誤，聲請撤銷原判決，其上訴為無理由；
    被告上訴意旨就有罪部分仍執前詞否認犯罪，指摘原判決不
    當，亦無理由，均應駁回其等之上訴。
據上論斷，應依刑事訴訟法第368條，判決如主文。
本案經檢察官吳國南到庭執行職務。
中　　華　　民　　國　　94　　年　　11　　月　　25　　日
　　　　　　　　　刑事第十八庭  審判長法　官　吳昭瑩
　　　　　　　　　　　　　　　　　    法　官  楊貴雄
　　　　　　　 　 　　　　　　　　　　法　官  李英勇
以上正本證明與原本無異。
不得上訴。
                                      書記官　李信穎
中　　華　　民　　國　　94　　年　　11　　月　　25　　日
附錄本案論罪科刑法條全文：
刑法第277條
傷害人之身體或健康者，處三年以下有期徒刑、拘役或一千元以
下罰金。
犯前項之罪因而致人於死者，處無期徒刑或七年以上有期徒刑；
致重傷者，處三年以上十年以下有期徒刑。
刑法第354條
毀棄、損壞前二條以外之他人之物或致令不堪用，足以生損害於
公眾或他人者，處二年以下有期徒刑、拘役或五百元以下罰金。
